臺灣臺南地方法院刑事判決
110年度交簡上字第142號
上  訴  人  臺灣臺南地方檢察署檢察官
上  訴  人  
即  被  告  張弘明


選任辯護人  洪銘憲律師
上列上訴人因被告過失傷害案件，不服本院110年度交簡字第182
0號中華民國110年7月7日刑事簡易判決（聲請簡易判決處刑案號
：110年度調偵字第1181號），提起上訴，本院管轄之第二審合
議庭判決如下：
    主  文
上訴駁回。
    事  實
一、張弘明於民國109年8月24日上午某時，騎乘車牌號碼000-000
    號普通重型機車沿臺南市安南區長和路1段外側車道由南往北
    方向行駛，於同日6時45分許，行經該路段166號前時，本應注
    意汽車行駛時，後車與前車之間應保持隨時可以煞停之距離，且
    應注意車前狀況及兩車並行之間隔，並隨時採取必要之安全措施
    ，而依當時天候陰、日間自然光線、柏油路面濕潤、無缺陷
    、無障礙物、視距良好等情形，並無不能注意之情事，竟疏未
    注意及此，即貿然前駛。適林俊德騎乘車牌號碼000-000號普
    通重型機車，同向在前直行，亦疏未注意變換車道時，應讓直
    行車先行，並注意安全距離，即貿然左偏行駛。雙方因煞避不及而
    發生碰撞，並人車倒地，致林俊德受有外傷性顱內出血、左
    側鎖骨及第1-11肋骨骨折之傷害，經送醫急救後，迄今仍呈
    現意識昏迷之重傷害狀態。嗣張弘明經送醫診治，於未被發
    覺犯罪前，即向到場處理之員警承認為肇事人，而自首並接
    受裁判。
二、案經代行告訴人林榆蓁（林俊德之女）訴由臺南市政府警察局
    第三分局移送臺灣臺南地方檢察署檢察官偵查後聲請簡易判
    決處刑。
    理  由
一、本判決所引用為判斷基礎之下列證據，關於被告以外之人於
    審判外陳述之傳聞供述證據，檢察官、被告、辯護人於審判
    程序中均同意作為證據使用，或知有傳聞證據之情形而未於
    言詞辯論終結前聲明異議（交簡上卷第57至59頁、第220至2
    26頁），本院審酌該等證據作成時之情況，並無取證之瑕疵
    或其他違法不當之情事，且與待證事實具有關聯性，應均具
    有證據能力。
二、本院認定犯罪事實所依憑之證據及理由：
　  訊據被告固坦承於事實欄所載時間、地點，騎乘上開機車，
    因有疏未注意之情，而與被害人所騎乘之機車發生碰撞致其
    成傷等情，惟矢口否認有過失致重傷害之犯行，並辯稱：其
    對於被害人之傷勢有爭執，認為沒有達到重傷害之程度云云
    。辯護人則為被告辯護主張：車禍發生時被害人沒有穿戴合
    格的安全帽，若有穿戴合格的安全帽，可能不會造成顱內出
    血需要開刀之傷勢，且車禍當時被害人只是受有外傷性顱內
    出血、左側鎖骨及第1-11肋骨骨折等傷害，其目前的昏迷不
    醒的傷勢，應不是被告所造成。倘若法院仍認為被告所為構
    成過失致重傷罪，亦請考量被告有賠償被害人之誠意，惟因
    雙方金額差距過大而無法達成和解，請求從輕量刑，及審酌
    被告沒有前科，給予緩刑之諭知等語。經查：
　㈠被告騎乘車牌號碼000-000號普通重型機車，於上開時間、地點
    ，不慎與前方左偏行駛之被害人林俊德所騎乘車牌號碼000-0
    00號普通重型機車發生碰撞，雙方均人車倒地，被害人因而
    受有外傷性顱內出血、左側鎖骨及第1-11肋骨骨折之傷害等
    節，為被告所坦承，並有道路交通事故現場圖、道路交通事
    故調查報告表㈠㈡各1紙（警卷第33至37頁）、行車紀錄器畫
    面翻拍照片9張（警卷第49頁、第83至89頁）、被害人狀況
    照片4張、車損及現場照片33張（警卷第19至21頁、第51至8
    3頁）、案發現場照片2張（交簡上卷第61至63頁）、被害人
    之臺南市立安南醫院109年10月2日診斷證明書1紙（警卷第2
    5頁）在卷可參，上開事實應堪認定。
　㈡按稱重傷者，謂下列傷害：一、毀敗或嚴重減損一目或二目
    之視能。二、毀敗或嚴重減損一耳或二耳之聽能。三、毀敗
    或嚴重減損語能、味能或嗅能。四、毀敗或嚴重減損一肢以
    上之機能。五、毀敗或嚴重減損生殖之機能。六、其他於身
    體或健康，有重大不治或難治之傷害，刑法第10條第4項定
    有明文。經查：
　1.被害人因於109年8月24日發生車禍受有外傷性顱內出血、左
    側鎖骨及第1-11肋骨骨折之傷害，經送急診住院，並於同日
    轉加護病房，及接受右側顱骨切開及顱内血塊清除手術，並
    於同年9月15日進行顱骨成型手術及氣管造口手術，治療完
    成時仍意識不清、昏迷狀況；於同年10月2日轉至呼吸照顧
    中心，後續慢性長期照顧，仍意識不清、昏迷狀況等情，有
    臺南市立安南醫院109年10月2日診斷證明書1紙（警卷第25
    頁）、臺南市安南醫院-委託中國醫藥大學興建經營110年12
    月3日安院醫事字第1100006134號函暨醫師回覆說明、林俊
    德之病歷影本（交簡上卷第121至123頁，病歷卷）在卷可參
    ；而被害人於車禍當日至同年10月2日，每日24小時連續使
    用呼吸器，於同年10月2日因上開情況，按健保規定，需轉
    至呼吸照護病房（RCW)接受治療及呼吸脫離訓練，其轉至該
    院時已呈昏迷狀態，入住該院呼吸照護病房，無法言語、無
    法行動、昏迷、無法表達，目前狀態仍呈昏迷，持續24小時
    人工呼吸器治療中等情，亦有晉生醫療社團法人晉生慢性醫
    院109年11月12日診斷證明書、110年3月1日晉生第00000000
    0號、110年7月2日晉醫字第110070201號函（警卷第27頁，
    偵1卷第33頁，交簡卷第25頁）、晉生醫療社團法人晉生慢
    性醫院110 年11月18日晉醫字第110111801 號函暨臺南市立
    安南醫院出院病歷摘要、晉生醫療社團法人晉生慢性醫院病
    歷摘要（交簡上卷第91至113頁）附卷可稽，應認被害人因
    本件車禍送醫急診術後，即呈現意識不清、昏迷狀況，需持
    續使用人工呼吸器之情。
　2.復經本院函請國立成功大學醫學院附設醫院鑑定被害人因車
    禍所造成之傷勢，是否即可能導致其意識不清、昏迷狀況或
    係治療過程之其他因素所致乙節，經該院函覆：「109年8月
    24日病患車禍後送至安南醫院急診，有肋骨骨折、氣血胸，
    腦部電腦斷層掃描顯示顱内硬腦膜下腔出血及蜘蛛膜下腔出
    血，且有凝血功能異常，國際標準化比值(internationalno
    rmalizedratio，INR)為2.77(參考值0.9-1.2，用以評估凝
    血功能，數值越大則越容易出血）。顱內出血合併凝血功能
    異常，有造成遲緩性腦出血之風險，參考文獻記載為0.2%至
    6%(參考資料）。依病歷記載，安南醫院有告知家屬風險，
    並收治於加護病房觀察。8月24日10:30入住加護病房，12:3
    2發現意識惡化，昏迷指數由15分(E4V5M6，滿分為15分)降
    至9分(E4V1M4)，12:40送至電腦斷層掃描檢查，13:05建議
    手術，13:40家屬同意手術，14:18送入手術室。處置上應無
    延遲，手術亦未發現違反醫療常規之處。術後病患意識未回
    復，應與腦外傷後延遲性顱内出血致嚴重腦損傷相關，並未
    發現安南醫院之治療或手術過程有導致病患昏迷不醒之因素
    。且術後病患昏迷指數為5E分(E1VEM4，氣管插管無法發聲
    ），10月2日病人轉院時為6T分（E2VTM4，氣管切開無法正
    常發聲）。嚴重腦損傷造成意識昏迷，當今醫學上無有效之
    積極性療法，目前治療方式為支持療法及復健，一般而言預
    後不佳。」等情，有國立成功大學醫學院附設醫院111年7月
    25日成附醫秘字第1110014621號函暨林俊德之病情鑑定報告
    書、參考文獻（交簡上卷第185至196頁）在卷可佐，足見被
    害人確因本件交通事故之腦外傷後延遲性顱内出血，導致嚴
    重腦損傷而造成意識昏迷，需持續使用人工呼吸器等情狀，
    且目前尚無有效之治療方式，堪認被害人確係因車禍事故受
    有重大難治之傷害，達到重傷害之程度無訛。是辯護人主張
    請求再為鑑定本件被害人昏迷不醒狀況是否與車禍有關，或
    因被害人本身疾病所致乙節則無必要，附此敘明。
　㈢按汽車在同一車道行駛時，除擬超越前車外，後車與前車之
    間應保持隨時可以煞停之距離；又汽車行駛時，駕駛人應注
    意車前狀況及兩車並行之間隔，並隨時採取必要之安全措施，
    為道路交通安全規則第94條第1項、第3項所明文。而被告為
    駕駛人，其騎乘機車上路，自應注意上開道路交通安全規則
    之規定，且肇事當時天候陰、日間自然光線、柏油路面濕潤
    、無缺陷、無障礙物、視距良好等情，有上開道路交通事故
    調查報告表㈠、行車紀錄器畫面翻拍照片、現場照片（警卷
    第35頁、第49頁、第51頁）在卷可參，並無不能注意之情事
    ，被告亦陳稱：當時有看到被害人騎乘機車在同向前方，對
    方車輛左轉等情（警卷第7頁），然卻疏未注意車前狀況，
    又未保持安全距離，而肇致本件車禍，自屬有過失甚明，臺
    南市車輛行車事故鑑定會南鑑0000000案鑑定意見書（警卷
    第31至32頁）同此見解，亦可參照。而被害人確實因本件車
    禍而受有前開所示之傷害，迄今仍呈現意識昏迷之狀態，顯
    已達重傷害之程度，是被告之過失行為與被害人之重傷害結
    果間有相當因果關係甚明。
　㈣至被害人案發當時穿戴之工地安全帽，並非檢驗合格的安全
    帽乙節，有臺南市政府警察局第三分局110年11月25日南市
    警三交字第1100649155號函（交簡上卷第83頁）附卷可佐，
    然此應係被害人本身亦有過失之情，無法因此卸免被告之責
    。辯護人主張若被害人配戴合格安全帽，當不至造成上開顱
    內出血之傷勢乙節，則為臆測之詞，尚難採憑。
　㈤綜上，被告所辯，並無可採，本案事證明確，被告上開過失
    致重傷犯行堪以認定，應依法論科。
三、核被告所為，係犯刑法第284條後段之過失傷害致人重傷罪
    。按對於未發覺之罪自首而受裁判者，減輕其刑，刑法第62
    條前段定有明文。且該條所謂自首，祇以犯人在犯罪未發覺
    之前，向該管公務員申告犯罪事實，而受裁判為已足，並不
    以使用自首字樣為必要。又刑事訴訟採職權主義，不能期待
    被告自己證明其自己犯罪，因之，自首者於自首後，縱又為
    與自首時不相一致之陳述，甚至否認犯罪，仍不能動搖其自
    首效力（最高法院88年台上字第877號判決意旨參照）。被
    告於本案車禍發生後，未有偵查犯罪職權之公務員發覺前，
    即於警方據報前往其就診醫院處理時，承認其為肇事者，因
    而自首接受裁判，有被告之臺南市政府警察局第三分局交通
    分隊路交通事故肇事人自首情形紀錄表（警卷第43頁）在卷
    可憑，是被告係對於未發覺之犯罪自首而接受裁判，爰依刑
    法第62條前段規定減輕其刑，不因其事後又否認被害人傷勢
    乙節而影響原先業已自首之效力。
四、檢察官以被害人案發後陷入昏迷近1年，傷勢非輕，被告迄
    今未與被害人家屬達成和解，態度非佳，原審量刑實屬過輕
    ，請求撤銷改判等語。另被告於本院坦承過失傷害犯行，並
    以前開所示辯護意旨為由提起上訴，主張原審量刑實屬過重
    ，請求撤銷改判較輕之刑度或給予緩刑之宣告等語。惟按刑
    之量定，係實體法上賦予法院得為自由裁量之事項，倘其未
    有逾越或濫用法律所規定裁量之外部及內部性界限，並符合
    法規範之體系及目的，遵守一般有效之經驗及論理法則，即
    不得任意指為違法；又在同一犯罪事實與情節，如別無其他
    加重或減輕之原因，下級法院量定之刑，亦無過重或失輕之
    不當情形，則上級法院對於下級法院之職權行使，原則上應
    予尊重（最高法院75年台上字第7033號判例、85年度台上字
    第2446號裁判要旨參照）。經查，原審以本案事證明確，認
    被告所為，係犯刑法第284條後段之過失傷害致人重傷罪，
    且合於自首之減輕事由，並審酌被告因過失肇事，造成對方
    受有如聲請書所載之傷害，並考量其於本件交通事故之過失
    情節與程度，及被害人所受如聲請書所載傷勢情形，暨兼衡
    被告之品行、智識程度及家庭生活經濟狀況等一切情狀，量
    處有期徒刑5月，並諭知易科罰金之折算標準，核其認事用
    法均無違誤，量刑並無違法或顯然過重，亦無所科之刑罰與
    罪責不相當之瑕疵可指。檢察官、被告以前揭理由指摘原審
    量刑過輕及過重提起上訴，經核均為無理由，應予駁回。至
    辯護人雖請求諭知被告緩刑云云，然查本件被告仍爭執被害
    人之傷勢，且尚未達成和解或調解，被害人所受損害，迄今
    未獲任何填補，本院認尚不宜併宣告緩刑，附此敘明。
五、據上論斷，應依刑事訴訟法第455條之1第1項、第3項、第36
    4條、第368條，判決如主文。
本案經檢察官粟威穆聲請簡易判決處刑，檢察官呂舒雯、紀芊宇
到庭執行職務
中　　華　　民　　國　　111 　年　　9 　　月　　27　　日
            刑事第十四庭  審判長法  官  周紹武
                                法  官  林岳葳
                                法  官  蕭雅毓  
以上正本證明與原本無異。
不得上訴。
                                書記官  李如茵
中　　華　　民　　國　　111 　年　　9 　　月　　27　　日
附錄本案論罪科刑法條全文
中華民國刑法第284條
因過失傷害人者，處1年以下有期徒刑、拘役或10萬元以下罰金
；致重傷者，處3年以下有期徒刑、拘役或30萬元以下罰金。